【裁判字號】    98,訴,1102
【裁判日期】    981030
【裁判案由】    違反毒品危害防制條例
【裁判全文】
臺灣屏東地方法院刑事判決              98年度訴字第1102號
公  訴  人  臺灣屏東地方法院檢察署檢察官
被      告  甲○○
                    （另案在臺灣屏東監獄竹田分監執行）
上列被告因違反毒品危害防制條例案件，經檢察官提起公訴（98
年度毒偵字第852 號），本院適用簡式審判程序，判決如下：
    主  文
甲○○施用第一級毒品，累犯，處有期徒刑壹年。
    事  實
一、甲○○前於民國90年間，因施用毒品案件，經本院以90年度
    毒聲字第1760號裁定送觀察勒戒，於91年12月16日執行完畢
    釋放。另因竊盜案件，經臺灣高雄地方法院以91年度鳳簡字
    第275 號判決判處有期徒刑7 月，緩刑4 年；復於上開觀察
    勒戒執行完畢釋放後5 年內，於93年間，再因施用第一級、
    第二級毒品犯行，經本院以94年度訴字第83號判決，分別判
    處有期徒刑8 月、4 月，應執行有期徒刑10月確定，上開緩
    刑因而經撤銷，原所處有期徒刑7 月並與上開有期徒刑10月
    接續執行，於95年3 月3 日縮短刑期假釋出監，於95年7 月
    23日保護管束期滿未經撤銷假釋，視為執行完畢。詎又基於
    施用第一級毒品海洛因之犯意，於98年3 月30日，在屏東縣
    枋寮鄉○○路66巷15號住處，將第一級毒品海洛因置於注射
    針筒內，以注射方式施用第一級毒品海洛因1 次。嗣於翌日
    下午3 時20分許，因警方前往其上址住處執行另案拘提，經
    其同意採尿送驗，因而查獲。
二、案經屏東縣警察局屏東分局報告臺灣屏東地方法院檢察署檢
    察官偵查起訴。
    理  由
一、本件被告甲○○所犯為死刑、無期徒刑、最輕本刑為3 年以
    上有期徒刑以外之罪，其於準備程序中就被訴事實為有罪之
    陳述，經告知簡式審判程序之旨，並聽取當事人之意見後，
    本院認為適宜獨任進行簡式審判程序，而裁定進行簡式程序
    審理，合先敘明。
二、上開犯罪事實，業據被告甲○○於本院審理時坦承不諱（參
    本院卷第27頁背面），且被告為警查獲後所採集之尿液，經
    台灣檢驗科技股份有限公司檢驗結果，呈嗎啡及甲基安非他
    命之陽性反應，有該公司濫用藥物尿液檢驗報告附卷足憑（
    見警卷第3 頁），足認被告自白與事實相符，本件事證明確
    ，其犯行堪予認定。
三、按修正毒品危害防制條例就施用毒品者，只於「初犯」及「
    5 年後再犯」等2 種情形，有其追訴條件之限制，即須於初
    犯經觀察、勒戒或強制戒治釋放後，5 年內均無施用毒品之
    行為，始能認其前所實施之觀察、勒戒或強制戒治已足遮斷
    毒癮，而得於5 年後再犯時，再予適用初犯之規定，重行觀
    察、勒戒等程序。倘5 年內已經再犯，被依法追訴處罰，縱
    其第3 次（或第3 次以上）施用毒品之時間在初犯釋放5 年
    以後，即與「5 年後再犯」之情形有別，且因已於「5 年內
    再犯」，顯見其再犯率甚高，原實施觀察、勒戒或強制戒治
    ，已無法收其實效，而無5 年戒斷期之存在，自無再經觀察
    、勒戒及強制戒治之必要，應由檢察官逕行起訴（參照最高
    法院95年度台非字第59號、第65號判決意旨）。經查，被告
    前因施用毒品案件，經本院以90年度毒聲字第1760號裁定送
    觀察勒戒，於91年12月16日執行完畢釋放；復於上開觀察勒
    戒執行完畢釋放後5 年內，於93年間，再因施用第一級、第
    二級毒品犯行，經本院以94年度訴字第83號判決，分別判處
    有期徒刑8 月、4 月確定等事實，有臺灣高等法院被告前案
    紀錄表在卷可參，揆諸上開意旨，本件訴追條件自無欠缺，
    應依法追訴處罰。
四、核被告甲○○所為，係犯毒品危害防制條例第10條第1 項之
    施用第一級毒品罪。被告持有海洛因之低度行為，應為施用
    之高度行為所吸收，不另論罪。被告曾因竊盜案件，經臺灣
    高雄地方法院以91年度鳳簡字第275 號判決判處有期徒刑7
    月，緩刑4 年；又於93年間，因施用第一級、第二級毒品犯
    行，經本院以94年度訴字第83號判決，分別判處有期徒刑8
    月、4 月，應執行有期徒刑10月確定，上開緩刑因而經撤銷
    ，原所處有期徒刑7 月並與上開有期徒刑10月接續執行，於
    95年3 月33日縮短刑期假釋出監，於95年7 月23日保護管束
    期滿未經撤銷假釋，視為執行完畢之事實，有臺灣高等法院
    被告前案紀錄表在卷可證，其於有期徒刑執行完畢後5 年內
    ，故意再犯本件有期徒刑以上之罪，依刑法第47條第1 項規
    定，為累犯，應加重其刑。另因以醫學臨床實驗及根據英國
    藥學會出版之文獻（Isolatio n and Indentification of
    Drugs 乙書第293 頁）記載：海洛因經注射入人體後，在體
    內迅速水解成6-MonoacetyImorp hine ，再緩緩繼續水解成
    嗎啡，然後再循嗎啡之代謝方式排出，同書第431 頁至第43
    2 頁並載有：嗎啡經注射入人體後，約百分之50以上於8 小
    時內自尿中排出，至24小時排出約百分之90，但48小時後仍
    有微量可檢出等語。此外，按通常健康成人一次注射嗎啡15
    公絲，而以現行採用蟻醛酸試液及鉬鋑銨酸試液檢檢驗其尿
    液時，注射後8 小時內所排尿液易於檢出；8 小時至24小時
    ，視其取尿時間及尿量多寡，可能檢出；至24小時以後所排
    之尿液，用上述方法已難檢出，亦據行政院衛生署藥物食品
    檢驗局73年11月30日藥檢壹字第030221號函釋明確。是起訴
    書固誤載犯罪時間，然因已引用上開濫用藥物尿檢驗報告為
    認定被告犯罪事實之證據，依上開說明，其起訴範圍應含被
    告於98年3 月31日下午3 時15分許採尿回溯24小時內之施用
    第一級毒品海洛因之行為，本院自應予審判，附此敘明。被
    告前於警詢中僅供述其於98年3 月25日，在屏東縣東港鎮東
    港加油站內之施用毒品犯行，該次與本件為警查獲者非屬同
    一施用行為，業據被告於本院審理時陳述在卷（參本院卷第
    27頁背面），其於本件犯行已經偵查機關發覺起訴，至本院
    審理中始為坦承與自首要件尚屬有間，併此說明。爰審酌被
    告施用毒品，足以戕害其身心，前因施用毒品，觀察勒戒執
    行完畢，又因違反毒品危害防制條例案件，經法院判處罪刑
    確定，更為本件施用毒品犯行，顯見自制力不佳，非予適當
    之刑罰不足以戒絕犯行；惟考量其犯後坦承犯行，態度良好
    ，又施用毒品行為於本質上係屬自我戕害行為，反社會性之
    程度應屬較低等一切情狀，量處如主文所示之刑。
據上論斷，應依刑事訴訟法、第273 條之1 第1 項、第299 條第
1 項前段，毒品危害防制條例第10條第1 項，刑法第11條前段、
第47條第1 項，判決如主文。
本案經檢察官潘國威到庭執行職務。
中    華    民    國    98    年    10    月    30    日
                  刑事第三庭    法  官  戴韻玲
以上正本證明與原本無異。
如不服本判決應於收受判決後10日內向本院提出上訴書狀，並應
敘述具體理由；其未敘述上訴理由者，應於上訴期間屆滿後20日
內向本院補提理由書（均須按他造當事人之人數附繕本）「切勿
逕送上級法院」。
中    華    民    國    98    年    10    月    30    日
                                書記官  張語恬
附錄法條：
毒品危害防制條例第10條
施用第一級毒品者，處 6 月以上 5 年以下有期徒刑。
施用第二級毒品者，處 3 年以下有期徒刑。


司法院資訊處製作；財團法人民間司法改革基金會備份。
